Inventaris van het archief inzake het taakgedeelte Industrialisatie van het archief van het Directoraat-Generaal voor de Industrialisatie en Energievoorziening van het Ministerie van Economische Zaken, (1944-) 1958 - 1965 (-1970)
Nationaal Archief, Den Haag
Ministerie van Economische Zaken: Directoraat-Generaal Industrialisatie en Energievoorziening, (1944) 1958-1965 (1970)
EZ / Industrialisatie
1944-1970
merendeel 1958-1965
E24098
20.00 meter; 449 inventarisnummers.
Normale geschreven, getypte en gedrukte documenten, geen bijzondere handschriften.
Nationaal Archief, Den Haag
Ministerie van Economische Zaken, Bureau Industrialisatie, 1940-1945
Ministerie van Economische Zaken, Directoraat Handels- en Industriebeleid, 1945-1947
Ministerie van Economische Zaken, Directoraat-Generaal van Handel en Nijverheid, Directoraat voor Industrie en Handel, 1947-1948
Ministerie van Economische Zaken, Directoraat-Generaal van Handel en Nijverheid, Directoraat voor Industriële Ontwikkeling, 1947-1948
Ministerie van Economische Zaken, Directie Industriële Ontwikkeling, 1948-1949
Ministerie van Economische Zaken, Directoraat-Generaal voor de Industrialisatie, 1949-1952
Ministerie van Economische Zaken, Directoraat-Generaal voor de Energievoorziening en de Industrialisatie, 1953
Ministerie van Economische Zaken, Directie voor de Industrialisatie en de Energievoorziening, 1954
Ministerie van Economische Zaken, Directoraat-Generaal voor de Industrialisatie en Energievoorziening, 1955-1964
Het archief bevat dossiers over de bevordering van de industriéle ontwikkeling van Nederland, met als belangrijkste aspecten financiering, stimulering van onderzoek, regionale spreiding van de industrie, en vestiging van buitenlandse industrieën in Nederland.
Archiefvorming
Geschiedenis van de archiefvormer
1. Organisatie
Na de Tweede Wereldoorlog werd de industrialisatie van Nederland sterk door de overheid bevorderd. De noodzaak daartoe ontstond omdat de landbouw, scheepvaart en handel in koloniale producten, als belangrijkste bronnen van inkomsten van voor de oorlog, geheel of gedeeltelijk waren weggevallen. Om aan het ontstane grote tekort op de betalingsbalans en aan de werkloosheid een halt toe te roepen, moest op een andere inkomstenbron worden overgeschakeld: de industrie. Het volgende citaat onderstreept dit: '...dat zowel met het oog op de positie van de Nederlandse betalingsbalans als met het oog op het scheppen van werkgelegenheid een geforceerde industrialisatie in Nederland noodzakelijk is.'
De grondslagen van de industrialisatiepolitiek, blz. 5.
Dit betekende een grotere overheidsbemoeienis met de industrie en het bedrijfsleven dan voor de Tweede Wereldoorlog. Om tot een goed industrialisatiebeleid te komen, werd bij het Departement van Economische Zaken in 1949 het Directoraat-Generaal voor de Industrialisatie ingesteld.
Staatsalmanak.
'Het doel van elke industrialisatiepolitiek moet zijn het bevorderen van de voortgang der industrialisatie.'
De grondslagen van de Industrialisatiepolitiek, blz. 11.
.
Het directoraat-generaal had verschillende voorlopers:
Tot 1937 Afdeling Nijverheid van de Directie Handel en Nijverheid van het departement van Economische Zaken.
In 1937 onderverdeling in acht bureaus. Eén daarvan Bureau Centraal Economisch Technologisch Instituut.
1938 Bureau Industrialisatie en Technische Voorlichting.
1940 Bureau Industrialisatie.
1945 Directoraat Handels- en Industriebeleid.
In 1947 splitsing in twee directoraten: Directoraat voor Industrie en Handel en Directoraat voor Industriële Ontwikkeling, ressorterende onder Directoraat-Generaal van Handel en Nijverheid.
1948 Directie Industriële Ontwikkeling.
1949 Directoraat-Generaal voor de Industrialisatie.
Ook dit directoraat-generaal ontkwam, als gevolg van veranderingen in de departementale organisatie, niet aan naamswijzigingen. Deze waren:
1949-1952: Directoraat-Generaal voor de Industrialisatie
1953: Directoraat-Generaal voor de Energievoorziening en de Industrialisatie
1954: Directie voor de Industrialisatie en de Energievoorziening
1955-1964: Directoraat-Generaal voor de Industrialisatie en (de) Energievoorziening
Staatsalmanak.
Van 1953-1964 was er steeds een strikte verdeling in industrialisatietaken enerzijds en energievoorzieningstaken anderzijds. De belangrijkste taak was het bevorderen van de industriële ontwikkeling in Nederland. De industrieën concentreerden zich hoofdzakelijk in de bestaande centra, zodat in het noorden, oosten en zuiden de industrialisatie achterbleef. Helemaal onverwacht was dat niet. In 1948 werd al gesignaleerd dat spreiding wenselijk was: 'niettemin is het noodzakelijk, dat ook de centrale overheid aandacht schenkt aan het vraagstuk van de regionale aspecten der industrialisatie'.
De grondslagen van de Industrialisatiepolitiek, blz. 30.
De industrialisatiepolitiek kreeg derhalve een regionaal karakter. Daartoe werden ontwikkelingsplannen ontworpen, gericht op acht daarvoor in aanmerking komende regio's, alsmede op 42 industrialisatiekernen. Men onderscheidde probleemgebieden en ontwikkelingskernen. De meeste van deze kernen waren gelegen in de probleemgebieden. In het begin van de zestiger jaren werden de resultaten van het industrialisatiebeleid duidelijk zichtbaar. De slechte betalingsbalans en het gebrek aan werkgelegenheid vormden niet langer een structureel probleem. Daardoor verdween langzamerhand de noodzaak van industrialisatie als apart organisatieonderdeel van het departement. Op 16 januari 1965 werd het Directoraat-Generaal voor Industrialisatie en Energievoorziening opgeheven.
Staatscourant van 30 november 1964 nr. 233
2. Taakuitvoering
De taken betreffende industrialisatie gingen in 1947 over op het nieuwe Directoraat voor Industrie en Handel. De voornaamste waren:
Bestudering van de industriële ontwikkeling en de daarmee samenhangende vraagstukken.
Zorg voor de industrialisatie (en de energievoorziening).
Inv.nr. 451, blz. 13 e.v.
De volgende organisatieonderdelen maakten in de jaren 1958-1965 deel uit van het Directoraat-Generaal voor de Industrialisatie en Energievoorziening. Uit deze namen valt tevens een nadere taakaanduiding af te lezen:
Bureau Administratie,
Hoofdafdeling Industrialisatiepolitiek,
Directie Algemene Industrialisatieaangelegenheden,
Adviseur voor het Industrialisatiebeleid,
Directeur voor de Industriële Ontwikkeling,
Hoofdafdeling Industriële Ontwikkeling,
Directie Industriële Ontwikkeling,
Hoofdafdeling Technische Ontwikkeling en Productiviteit,
Technisch-wetenschappelijk attaché bij de Nederlandse ambassade te Washington DC,
Idem te Tokio,
Directoraat (vanaf 1954 directie) Internationale Industriële Zaken en Bedrijfspolitiek,
Directoraat (vanaf 1954 directie) Financiering en Deelnemingen,
Afdeling Militaire Industrialisatie-Aangelegenheden 1951 (1952 Hoofdafdeling Bijzondere Industrialisatie-aangelegenheden)
Hoofdafdeling (vanaf 1962 directie) Regionale Industriële Zaken,
Directie Kernenergie.
Inv.nr. 451, blz. 10 e.v.
Het directoraat-generaal c.q. de directie onderhield contacten met verschillende organisaties, met name genoemd in de taakomschrijvingen van enkele onderdelen.
Deze organisaties waren onder andere: Nederlandse Centrale Organisatie voor Toegepast-Natuurwetenschappelijk Onderzoek (TNO); Rijksnijverheidsdienst (RND); Hoofdcommissie voor de Normalisatie in Nederland (HCNN); Centraal Instituut voor Industrieontwikkleing (CIVI); Nederlands Instituut voor Efficiency (NIVE); Nederlands Instituut voor Informatie, Documentatie en Registratuur (NIDER); Economisch Technologische Instituten (ETI).
Inv.nr. 451, blz. 30 e.v.
Geschiedenis van het archiefbeheer
Vanaf 1 januari 1944 had het Ministerie van Economische Zaken een centraal archief. Hier werden archiefbescheiden, ongeacht van welke afdeling of directie zij afkomstig waren, naar onderwerp opgeborgen
Overzicht van de wisselvalligheden van het Centraal Archief van het Departement van Economische Zaken, 1954.
Vanaf 1 april 1958 werden de archiefbescheiden van het Directoraat-Generaal voor de Industrialisatie en de Energievoorziening zelfstandig ingeschreven.
Van 1953 tot en met 1964 was er sprake van een gecombineerd Directoraat-Generaal voor de Industrialisatie en de Energievoorziening. Binnen dit directoraat-generaal bleef er een aparte, min of meer onafhankelijke tak Industrialisatie en een aparte tak Energievoorziening bestaan. Deze tweedeling vond zijn weerslag in het archief. In deze archiefinventaris werden alleen beschrijvingen van de archiefbescheiden van het taakgedeelte Industrialisatie opgenomen. Voor de beschrijvingen van de archiefbescheiden van het taakgedeelte Energievoorziening wordt verwezen naar de inventaris van het archief inzake het taakgedeelte Energievoorziening van het archief van het Directoraat-Generaal voor de Industrialisatie en Energievoorziening (1936-) 1946-1965 (-1966), toegangsnummer 2.06.098.
Het grootste deel van het archief (83 meter) bestond uit werkarchief. Dat is archief, ontstaan als gevolg van door de behandelende ambtenaren gevormde persoonlijke documentatie. Dit deel was voornamelijk naar onderwerp geordend; daarentegen kwamen gelijksoortige of verwante onderwerpen op geheel verschillende plaatsen in het archief voor, terwijl een aantal bestanddelen willekeurig was geordend. Een relatief groot aantal stukken betreffende militaire en kernenergieaangelegenheden was door de beheerder vóór de aanvang van de bewerking uit het archief verwijderd. Vanwege hun specifieke karakter zijn de Directie Kernenergie en het Commissariaat Militaire Productie (CMP) gezien als aparte archiefvormende organen. Het CMP is altijd een zelfstandig onderdeel van Economische Zaken geweest. Dit komt mede tot uitdrukking door de separate inventarissen van Kernenergie en Militaire Productie en Economische Verdedigingsvoorbereiding. Er bevinden zich echter wel archiefbescheiden over de onderwerpen energievoorziening (-1.824.11) en kernsplitsing (-1.824.136) in deze toegang.
Zie voor deze onderwerpen ook de inventaris van het archief van Directoraat-Generaal voor de Industrialisatie en Energievoorziening (1936-) 1946-1965 (-1966), toegangsnummer 2.06.098 en de inventaris van het archief van de Directie Kernenergie (1947) 1956-1971 (1972), toegangsnummer 2.06.101.
Het andere deel (29 meter) bestond uit het zogenaamde PAZ-archief, gevormd onder beheer van de Afdeling Post- en Archiefzaken. Dit deel was geordend volgens een uitwerking van de Archiefcode van de Vereniging van Nederlandse Gemeenten.
De verwerving van het archief
Het archief is krachtens bepalingen van de Archiefwet overgebracht.
Inhoud en structuur van het archief
2.06
Selectie en vernietiging
Ten behoeve van de selectie werd de 'Lijst van voor vernietiging in aanmerking komende stukken behorende tot het archief van het Ministerie van Economische Zaken, bijlage van de beschikking nr. 465/878 M&H d.d. 14 juni 1965 en nr. 117173 OKN d.d. 7 september 1965, zoals later gewijzigd'. Waar deze niet toereikend was, werden categorieën gevormd van incidenteel te vernietigen archiefbescheiden. Hiervoor werd toestemming verkregen ingevolge de procedures omschreven in artikel 3 lid 4 van het Archiefbesluit (CD/RAI/90/22/RA, d.d. 18 januari 1990) en zijn de daarvoor in aanmerking komende bescheiden daadwerkelijk vernietigd door het Bureau Vernietiging Overheidsarchieven te Apeldoorn.
De omvang voor bewerking bedroeg 112 meter. Hiervan werd 9,5 meter vreemd archief afgescheiden. Na bewerking resteerde 17,5 meter te bewaren archief. Totaal werd 76% van het archief vernietigd.
Aanwijzingen voor de gebruiker
Openbaarheidsbeperkingen
Volledig openbaar.
Materiële beperkingen
Het archief kent geen beperkingen voor het raadplegen van stukken als gevolg van slechte materiële staat.
Aanvraaginstructie
Openbare archiefstukken kunnen online worden aangevraagd en gereserveerd. U kunt dit ook via de terminals in de studiezaal van het Nationaal Archief doen. Om te kunnen reserveren dient u de volgende stappen te volgen:
U maakt een profiel aan op www.gahetna.nl, en logt vervolgens in
Via de archiefinventaris (alleen de beschrijvingen met rode nummers) selecteert u het gewenste archiefstuk door op de knop 'Reserveren' te klikken
In het volgende scherm geeft u aan op welke dag u het archiefstuk wilt inzien
Indien u zich bevindt in de studiezaal en een tafelnummer heeft ontvangen kunt u dit nummer vermelden. Als u geen tafelnummer heeft kunt u tafelnummer 777 laten staan
Vervolgens bevestigt u uw reservering door deze te versturen.
Verwant materiaal
Beschikbaarheid van kopieën
De inventarisnummers van dit archief zijn niet in kopievorm beschikbaar.
Afgescheiden archiefmateriaal
Als gevolg van de versnippering van de archieven van het Ministerie van Economische Zaken zijn de dossiers betreffende de industrialisatie uit de periode 1945-1969 in vier verschillende archiefblokken terecht gekomen. Daarom is het aan te raden om voor volledige informatie over de industrialisatie naast deze toegang ook de volgende toegangen eventueel te raad-plegen:
Inventaris van het centraal archief van het Ministerie van Economische Zaken (1906) 1944-1965 (1975), toegangsnummer 2.06.087.
Inventaris van het Directoraat-Generaal voor Industrie en Handel van het Ministerie van Economische Zaken (1949-) 1966-1969, toegangsnummer 2.06.099.
Inventaris van het Directoraat-Generaal voor Industrie en Handel van het Ministerie van Economische Zaken (1956-) 1965 (-1967), toegangsnummer 2.06.108.
Publicaties
Akkerman, A., Researchrapport van het werkarchief van het Directoraat-Generaal voor de Industrialisatie 1920-1965 van het Ministerie van Economische Zaken ('s-Gravenhage: CAS, s.a)
Blom, F., Literatuurrapport ten behoeve van de bewerking van de archieven van het Ministerie van Economische Zaken: Directoraat-Generaal Industrialisatie 1949-1964 (Winschoten: CAS, december 1988). (Zie inventarisnummer 451)
Blom, F., De grondslagen van de industrialisatiepolitiek (s.l.: s.n., september 1948)
Inventaris van het archief van het Directoraat-Generaal voor het Midden-en Kleinbedrijf en het Toerisme en taakvoorgangers, van het Ministerie van Economische Zaken (1916-) 1945-1965 (-1978) (Winschoten: CAS, 1989)
Staatsalmanak voor het Koninkrijk der Nederlanden ('s-Gravenhage: Staatsdrukkerij- en Uitgeverijbedrijf, 1937-1966)
Bijlagen
Index op naam en trefwoord
De volgende index verwijst naar de inventarisnummers waarin de genoemde namen en trefwoorden voorkomen. Hij verwijst niet alleen naar woorden die in de beschrijvingen voorkomen, maar ook naar inhoud van circulaires e.d.
Aanbestedingen 444
Aanleg industrieterrein 186
Aardgas 268, 318
Aardolie 268
Acquisitie. 234, 235, 244
Administratiekantoor 'De Maas', NV 297
Adolfs, E.J.. 241
Advertenties en publikaties. 228
Adviescommissie voor de Beroepenvoorlichting 351
Afdeling Industriële Ontwikkeling. 353
Afvalwater 54
Albo-Dedemsvaart NV 153
Aleurope. 317
Algemeen Werkloosheidsfonds 38
Algemene Rekenkamer 302
Aluminiumfabriek 318
Aluminiumhalffabrikaten 317
Aluminiumverwerkende industrie 317
Ambassade 235
Ambtenaren. 117, 124
Amerikaanse investeringen 330
Amsterdam. 68, 259, 331
Arbeidsreserve. 342, 345
Archiefplan 448
Arnhem. 321
Aruba 428
Assemblage-industrie 278
Associazione per los viluppo dell' Industria nel Mezzogiorno (SVIMEZ) 266
Automatiseringsdeskundige 95
Autopilot system 86
Bak, Drs. L 333
Batavus, NV 251
Batterijfabrieken. 368
Beatrixmijn 178, 342
Bedrijfsnormalisatie 262
Bedrijfsruimte. 48
Bedrijfsvergunning(en) 335, 336
Bedrijfsvergunningenbesluit vensterglasindustrie 336
Bedrijfsvergunningenwet 1954 335
Bedrijfsvergunningsaanvragen 278
Begeleidingscommissie Onderzoek Voorlichting Kleinere Bedrijven 46
Begroting(en). 20, 247, 284
Belgische Minister van Openbare Werken en Wederopbouw 382
Belgische overdrachtstaks 438
België 54, 65, 227, 278, 317, 372
Bellingwolde 177
Benelux 332, 385, 435, 444
Benelux aanbestedingsprotocol 382, 429
Benelux commissie voor de Aanbestedingen 380, 434
Benelux commissies 384
Benelux overheidsdiensten. 440
Benelux unieverdrag. 380, 444
Benelux werkgroep Handelsbelemmeringen. 379
Benelux Economische Unie-werkgroep Regionaal Beleid. 383
Beneluxgrens 438
Benoeming en tantièmes commissarissen 305
Benzinemotoren 371
'Bevordering industrievestiging kerngemeenten'. 153
Blaisse, Mr. P.A. 317
Block, L. de 34, 119
Bloedplasmadrooginstallatie. 377
Bond van Verenigingen van Leraren MNO 360
Botzen, Dr. F.W. 348
Brandstofcel 419
Breedband NV. 300
Brokopondoplan. 420
Brussel. 339, 396, 399
Buitenlanders 51
Buitenlandse arbeidskrachten 349
Buitenlandse bedrijven. 229, 234, 235
Buitenlandse deelname. 233
Buitenlandse economische beleid. 120
Buitenlandse industrieën 239
Buitenlandse industriële projecten 127, 233
Buitenlandse industriële vestigingen 238
Buitenlandse investeringen 192, 228
Calamiteiten 268
Celluloseproductie 321
Centraal Bureau voor de Statistiek (CBS) 106, 162, 199, 200, 238, 397
Centraal Instituut voor Industrie-ontwikkeling (CIVI) 34, 96, 206, 298, 405
Centraal Planbureau. 343
'Checklist for investigating foreign operations with answers pertaining to the Netherlands' 236
Chemisch bedrijf 249
Chemische industrie. 289, 291
College van gedelegeerde commissarissen. 308
Comité van Deskundigen voor Industriële Omschakeling van de EGKS 400
Comité van ministers van de Benelux-Economische Unie 442
Commissaris van de koningin in Limburg. 342
Commissie Bescherming Grondwaterkwaliteit. 56
Commissie Havenschap Vlissingen io 149
Commissie Herziening IJkwet 1937 90
Commissie Industriegebouwen 188
Commissie Industrievestiging Groningen 150
Commissie Noorden des Lands 241
Commissie Onderzoek Programma Euratom. 270
Commissie Verplichtingen en Rechten Gemeente Groningen in de Veenkolonien 41, 207
Commissie ingevolge artikel 71, lid 4, Wet op de materiële oorlogsschaden 354
Commissie van Advies inzake Aspecten van het Kolonisatiebeleid ten aanzien van Nieuwe Domeingronden 94
Commissie van Advies inzake de Vaststelling en de Wijzigingvan het Bouwprograma 36
Commissie van Advies inzake het Rijksnijverheidslaboratorium 31, 32
Commissie van Advies voor de Beroepenvoorlichting 39, 353
Commissie van Berkum. 316
Commissie voor Industrie en Handel 379
Commissie voor Vakopleidingsaangelegenheden 35
Commissie voor Wetenschappelijk Onderzoek. 403
Commissie voor de Probleemgebieden 161
Committee for Scientific Research. 402
Contactcommissie voor Natuur- en Landschapsbescherming. 140
Contactcommissie voor het Zuid-Sloegebied 42
Controle en subsidiëring werken 256
Coördinatiecollege Nederland-Suriname en de Nederlandse Antillen 423
Coördinatiecollege Openbare Werken. 44, 341
Coördinatiecollege voor de Productiebevordering. 340
Cramer, Dr. J.C.W. 271
Deblokkering. 415
Dedemsvaart. 153
Deelname in particuliere ondernemingen 339
Deviezenvergunning. 329
Diamantindustrie 319
Diels, Ir. J.C. 113
Dienstverleningen. 387
Directeur-generaal 129
Directie Industrie 241
Directie Industriële Ontwikkeling 21, 22
Directie van de Waterstaat. 256
Directie voor wetgeving en andere Juridische Aangelegenheden (WJA/JZ). 325
Directievergaderingen 130
Directoraat voor Regionale Industrialisatie 188
Directoraat-generaal voor de Buitenlandse Economische Betrekkingen (BEB) 92
Directoraat-generaal voor de Concurrentie van de EEG-Commissie. 396
Directoraat-generaal voor de Concurrentie, Werkgroep Aanpassing der Wetgevingen. 390
Directoraat-generaal voor de Interne Markt, Werkgroep Vestiging en Diensten 388
Directoraat-generaal. 299
Dirker, Drs. F.W. 48, 149, 348, 382, 400
Dividend. 306, 307
Dochteronderneming. 364, 368
Dongen, C.J. van 35, 39, 45, 46, 351
Doorne's Automobielfabriek (DAF), Van 367
Dow Chemical International. 329
Draagraket. 86
Drenthe 66, 164
Drunen. 296
Druten 154, 208
Drutense Machinefabriek en Constructiewerkplaats 154
Duitse experts. 406
Duitsland 314
Duyne, Mr. D. van 35
Economisch-technische afdeling TNO. 280
Economisch-technologische Instituten. 107
Economisch-technologische instituten. 163
Economische Voorlichtingsdienst (EVD). 231
Economische groei. 202
Economische ontwikkeling 136
EEG. 192, 201, 330, 385, 394, 397
EEG-Commissie. 258
EEG-Commissie v/h Directoraat-generaal van de Interne Markt, directie A en C 398
EEG-Diensten- en Vestigingsprogramma’s…. 441
EEG-Groep no. 3 399
EEG-landen 387
EEG-overheidsaanbestedingen 395
EEG- richtlijnen. 388, 394
EEG-werkgroep(en). 388, 437
Eilandengebied Aruba 427
Electrificatie. 264
Electrische centrales. 267
Electrische energie 266
Emigratiebestuur 348
Engeland 235
Enquête 190
Essen 314
ESSO International 282
ETI-Overijssel 108
Euratomcentrum 269
Euratomcommissie 271
'Eurochemie'. 287
European Launcher Development Organization (ELDO) 74, 85, 86, 88
European Space Research Organization (ESRO) 71
European Space Technology Centre (ESTC). 71
Europese Gemeenschap voor Kolen en Staal (EGKS). 401
Europese Maatschappij voor de Chemische bewerking van bestraalde Reactorbrandstof (Eurochemic) 288
Europese Organisatie voor de Ontwikkeling van Satellietdragers (EOOS) 70, 73
Europoort 68
Eurospace. 72
Examens 362
Exportdocumenten 92
Fabrique Nationale d'Armes de Guerre SA 372
Ferwindt, G.J 208
Financieringstekort 302
Financile Commissie der Staalstudie-Stichting 446
Fokker 72, 283, 374
Fonds ter bevordering van de industriële ontwikkeling van Drenthe. 146
Ford Foundation 100
Friesland 165
Garantiefonds 144
Garde, Dr. W.A. van de 34, 36, 314, 396, 398
Gedeputeerde Staten Overijssel 108
Gedeputeerde Staten van Gelderland 208
Gegunde werken 397
Gelderland 166
Gemeentebestuur Franeker 255
Gemeentebestuur Helmond 186
Gemeentebestuur Wildervank 159
Gemeenteclassificatie 138
Gemeentelijk Energiebedrijf (GEB) Rotterdam 334
Gent 384
Genève 92
Gesubsidieerde werken 257
Goederenaankopen 444
Goeree-Overflakkee 341
Goes 63
Gouverne, Ir. M.W. 272
’s-Gravenhage 260, 287
Grenswijziging 50
Groningen 167
Groot, R. de 95
Groupe des Questions Atomiques 275
‘Guides to the establishing of industrial operations in the Netherlands’ 230
Haarman, Mr. F.J. 41, 42
Hammerstein, Drs. G.J.… 38
Handelsbalanscijfers…. 327
Handelsmaatschappij Icopa, NV 375
Handelsnamen 325
Hartigh, Drs. L. den.…. 151, 188
Haven.……. 61
Haven- en industriegebied. 148
Havenschap Vlissingen. 148
Hefschroef- vleugelvliegtuig 375
Hilton-hotels. 331
Hilversum. 141
Hispano Suiza. 364, 376, 378
Hoger Specialistisch Onderwijs. 360
Hoger Onderwijs. 359
Hoofdafdeling Technische Ontwikkeling 404
Hoofdcommissie voor de Normalisatie in Nederland (HCNN) 91, 272
Hoogoven- en staalindustrie 315
Hoogovenproject 314
Hoogovens-Breedband 301
Hotelbedrijven 331
HTS-ers 337
HTS-plan 361
Hulst 138
IJkinstituut 90
IJmuiden 68, 300, 313
IJsselmeerpolders 94
IJzer- en staalindustrie 295
In- en uitvoer automobielen 278
India 249
Industrialisatiebeleid 98, 120, 393
Industrialisatienota 134
Industrie- en haventerreinen 135
Industrie- en werkgelegenheidsproblematiek 142
Industrie-acquisiteur 241
Industrieel nucleair ontwikkelingsfonds. 273
Industriële bouw. 203
Industriële bouwprogramma's 198
Industriële investeringen. 189
Industriële kredieten. 252
Industriële ontwikkeling 426
Industriële researchopdracht. 96
Industriegebouw. 151
Industrieprojecten 237
Industriepromotor. 144
Industrieruimten 144
Industrieterrein. 185
Industrievestiging. 187
Infrastructuur. 181, 427
Infrastructuurbeleid 161
Infrastructuurplan 1959 131
Infrastructuurplan 1964 133
Infrastructuurprogramma's 175
Inkomstenbelasting 51
Instituten TNO 407
Instituut voor Arbeidsvraagstukken 139
Instituut voor Industriële Vormgeving 261
Instituut voor Nederlandsch-Amerikaansche Industriële Samenwerking (INAIS) 242, 243, 248, 328
Interdepartementale Commissie Ontwikkelingsgebieden 152, 161
Interdepartementale Commissie Probleemgebieden (ICP) 152
Interdepartementale Werkgroep inzake het Sloeplan 148
Investeringen 202
Investeringsaftrek 52
Investeringsbudget 89
Investeringsenquêtes 199
Investeringsplannen 190
Investeringsprognoses 200
Investeringsvergunning buitenlanders 226
Jaarrekeningen 304
Jaarverslagen 439
Jachtvliegtuig 285
Japan 104, 196
Jongsma, Drs. H.P. 37, 297
Journal of Commerce 328
Kabels 265